臺灣臺中地方法院刑事判決　　　　　　　　　　九十一年度易字第二二九八號
　　公　訴　人　臺灣臺中地方法院檢察署檢察官
　　被　　　告　甲○○
右列被告因違反電子遊戲場業管理條例案件，經檢察官聲請以簡易判決處刑（九十一
年度偵字第一六二九四號），本院臺中簡易庭認不宜以簡易判決處刑，移請本院刑事
庭改依通常程序審理，判決如左：
    主  文
甲○○共同違反未依電子遊戲場業管理條例規定辦理營利事業登記者，不得經營電子
遊戲場業之規定，處拘役肆拾日，如易科罰金，以參佰元折算壹日。
「娃娃抓取機」電子遊戲機臺均沒收。
    事  實
一、甲○○於民國（下同）八十一年間因犯賭博案件，經本院臺中簡易庭以八十二年
    度中簡字第一九號判處罰金六千元，如易服勞役，以參佰元折算壹日，於八十二
    年五月十七日罰金繳清執行完畢，猶不知悔改，渠明知八十九年二月三日電子遊
    戲場業管理條例公布施行後，未依電子遊戲場業管理條例規定辦理營利事業登記
    者，不得經營電子遊戲場業，竟與姓名、年籍均不詳之成年男子基於共同犯意聯
    絡，未經主管機關核准並辦理營利事業登記，即自九十一年一月二日左右起，在
    其所經營位於臺中市○○區○○路二段二四九之九巷二號之「一統便利商店」門
    前擺設由上開男子提供寄放之「娃娃抓取機」三臺違規經營電子遊戲場業，供不
    特定顧客娛樂把玩，顧客每投幣新臺幣（下同）十元，可利用電力及機器手臂抓
    取機檯內絨布娃娃等物一次，如有抓取則歸顧客獲得，未抓取則硬幣歸店方所有
    ，甲○○並與上開男子約定一段時間後計算獲利，雙方以四、六比例拆帳，甲○
    ○分得四成。嗣於九十一年一月九日，臺中市政府影響治安行業聯合稽查小組在
    上址檢查而獲悉上情，惟並未同時查扣上揭電子遊戲機。
二、案經臺中市政府移送臺灣臺中地方法院檢察署檢察官聲請簡易判決處刑。
    理  由
一、被告甲○○對於未辦理營利事業登記，即於上開時地由姓名、年籍均不詳之成年
    男子寄放擺設「娃娃抓取機」三臺，任由顧客娛樂把玩，每投幣十元，可利用電
    力及機器手臂抓取機檯內絨布娃娃等物一次，如有抓取則歸顧客獲得，未抓取則
    硬幣歸店方所有，甲○○並與上開男子約定一段時間後計算獲利，雙方以四、六
    比例拆帳，甲○○分得四成等情不諱，惟辯稱：「當時那位先生有拿經濟部核准
    之執照給伊看，說是冠興公司的機檯，經濟部的函示說可以擺設，所以伊才擺設
    ˙˙˙娃娃機到處都是，且每個人都不知道是違法的，伊沒有招攬人來玩，當時
    還不知道是違法的」云云。經查：(一)關於被告所擺設之投幣式「娃娃抓取機」是
    否屬電子遊戲場業管理條例所規範之電子遊戲機，業據公訴人發函主管機關經濟
    部覆稱：「按一般市面之『抓娃娃機』，係提供消費者利用電力及機器手臂抓取
    物品之遊樂機具，故屬『電子遊戲場業管理條例』所規範之電子遊戲機。至冠興
    企業有限公司所產製之『選物販賣機』，因其操作過程及結果不同，故經本部電
    子遊戲機評鑑委員會第四十一次會議個案認定為非屬電子遊戲機。」另依同函所
    附冠興企業有限公司選物販賣機之說明記載：「本機種名稱為『選物販賣機』就
    是以選物的原理來販賣各種小額糖果、玩具、娃娃、禮品等，它的優點在於能夠
    讓消費者選擇自己喜歡的產品，而且產品全部透明化陳列展列，採用對等價格取
    用方式，係屬自動販賣機功能。本機檯純屬自動『選物販賣機』，消費者需按產
    品標示金額購買，才可啟動選物，且一定會選到產品方可停止˙˙˙」有經濟部
    經商字第０九一０二一五三九二０號函及附件在卷足憑。本件被告所擺設之投幣
    式「娃娃抓取機」，係顧客每投幣十元，即可利用電力及機器手臂抓取機檯內絨
    布娃娃等物一次，如有抓取則歸顧客獲得，未抓取則硬幣歸店方所有，為被告自
    承在卷，其操作方式顯然與上開冠興企業有限公司選物販賣機有所不同；況就上
    開兩種機檯之外觀比較，被告擺設之機型略屬寬大，且機身下部有突出平臺裝設
    操作拉桿及按鈕之設計，與冠興企業有限公司之選物販賣機亦有顯著差異，應不
    致讓人有所誤認，是被告辯稱系爭機檯係冠興企業有限公司所有，屬於毋庸辦理
    營利事業登記即可擺設云云，實非可採。(二)次按電子遊戲場業管理條例業於八十
    九年二月三日公布，依該條例第三十九條規定，自公布日施行，該條例第十一條
    並規定：電子遊戲場業於申請營利事業登記時，除應依相關法令辦理外，應向直
    轄市、縣（市）主管機關申請核發營利事業登記證及營業級別證，並辦理下列事
    項之登記：一營業級別。二機具類別。三營業場所管理人。四營業場所之地址。
    故依中央法規標準法第十三條規定，該條例已自同年二月五日生效，於該條例生
    效後，設置以電腦方式操縱，產生或顯示聲光影像、圖案、動作之電子遊戲機，
    供不特定人為益智或娛樂之營利事業（同條例第三條、第四條參照），應依前開
    規定辦理營利事業登記，未依該條例辦理營利事業登記者，依同條例第十五條之
    規定，即不得經營電子遊戲場業。況該條例係經立法院通過並經總統公布周知之
    法律，被告既係從事擺設電子遊戲機檯供人益智娛樂營利，對於該條例自應有所
    認知並應注意相關法規之頒佈與施行，及遵守其相關規定，不得推諉為不知其規
    定而欲免除其刑罰。而認識法律並遵守法律規定乃係現代法治國家人民最基本之
    義務，此亦係我國刑法第十六條明文規定：不得因不知法律而免除刑事責任之原
    因。我國刑法第十六條既已明白揭示人民有知法之義務，若可因不知法律規定而
    免除其刑事責任，則人民於犯罪後均可辯稱其不知法律之規定而要求免除其刑事
    責任，則現代法治國家之法律秩序將蕩然無存。職是之故，被告辯稱「娃娃機到
    處都是，且每個人都不知道是違法的，伊沒有招攬人來玩，當時還不知道是違法
    的」云云，亦難據以免除刑責。(三)此外，本件尚有現場照片二張、臺中市政府影
    響治安行業聯合稽查紀錄表及違規擺設電子遊戲機現場位置圖各一份附卷可稽，
    事證明確，被告之犯行堪以認定。
二、被告甲○○於前開條例生效後，未依規定辦理營利事業登記而經營電子遊戲場業
    ，核其所為係違反電子遊戲場業管理條例第十五條之規定，應依同條例第二十二
    條之規定論處。另被告甲○○與與姓名、年籍均不詳之成年男子二人，就上揭犯
    行，有犯意之聯絡，行為之分擔，皆為共同正犯。爰審酌被告為圖私利，無視於
    國家禁令恣意而為，且犯後為圖脫免罪責，諉稱不知，犯後態度非佳，惟擺設機
    具之數量僅有三臺，經營規模非大，及犯罪之動機、目的、手段、所生危害等一
    切情狀，量處如主文所示之刑，並諭知易科罰金之折算標準，以資惕勵。
三、又上開事實欄所示之電子遊戲機三臺（均含其內之ＩＣ板，並未扣案），係供違
    法經營電子遊戲場業所用之物，且為共犯即前揭所示不詳男子所有，業經被告供
    明在卷，爰依刑法第三十八條第一項第二款之規定宣告沒收。
據上論斷，應依刑事訴訟法第四百五十二條、第二百九十九條第一項前段，電子遊戲
場業管理條例第二十二條，刑法第十一條前段、第二十八條、第四十一條第一項前段
，罰金罰鍰提高標準條例第二條，判決如主文。
本案經檢察官劉仁明到庭執行職務。
中    華    民    國      九十一      年       十      月     十六    日
                                臺灣臺中地方法院刑事第三庭
                                      法  官  劉 錫 賢
右正本證明與原本無異。
如不服本判決，應於判決送達後十日內向本院提出上訴狀，上訴於臺灣高等法院臺中
分院( 須附繕本 )。
                                      書記官
中    華    民    國      九十一      年       十      月     十八    日
附錄論罪科刑法條
電子遊戲場業管理條例第二十二條
違反第十五條規定者，處行為人一年以下有期徒刑、拘役或科或併科新臺幣五十萬元
以l上二百五十萬元以下罰金。
